【裁判字號】    97,上易,1465
【裁判日期】    970722
【裁判案由】    詐欺
【裁判全文】
臺灣高等法院刑事判決                97年度上易字第1465號
上  訴  人  臺灣臺北地方法院檢察署檢察官
被      告  甲○○
選任辯護人  劉純增律師
上列上訴人因被告詐欺案件，不服臺灣臺北地方法院96年度易緝
字第102號，中華民國97年5月7日第一審判決（起訴案號：臺灣
臺北地方法院檢察署95年度偵緝字第106、971、22988號，併辦
案號：同署96年度偵緝字第1107號），提起上訴，本院判決如下
：
    主  文
上訴駁回。
    事實及理由
一、本案經本院審理結果，認第一審以被告甲○○共同連續犯刑
    法第339條第1 項之詐欺取財罪，處以有期徒刑8月，減為有
    期徒刑4月，並諭知易科罰金折算標準為銀元300元即新台幣
    900元折算一日，認事用法及量刑均無不當，應予維持，並
    引用第一審判決書記載之事實、證據及理由（如附件）。
二、公訴人上訴意旨略以：被告居於主謀地位，於偵、審時屢傳
    不到，通緝長達6年始遭緝獲，迄今未與告訴人極電資訊股
    份有限公司和解或道歉，犯後態度不佳，原審卻僅量處有期
    徒刑8月，並減為有期徒刑4月，刑度尚且低於共同被告王秀
    菁，顯有輕重失衡云云。惟原判決已於理由三審酌被告與共
    同被告王秀菁、孫靖武共同詐得之貨品共計新台幣199萬497
    3元，價值非輕，至今尚未賠償告訴人損失，惟犯後坦承犯
    行，態度尚可等一切情狀，而為刑之量定，論敘綦詳，刑度
    尚稱妥適。且共同被告王秀菁經臺灣臺北地方法院以96年易
    字第92號判決處以有期徒刑5月確定，此有該判決書在卷可
    憑，顯較被告經原審判處有期徒刑8月為輕，並無公訴人所
    謂刑度輕重失衡之情狀。是公訴人上訴主張原審量刑過輕，
    為無理由，應予駁回。
據上論斷，應依刑事訴訟法第373條、第368條，判決如主文。
本案經檢察官謝英民到庭執行職務。
中    華    民    國    97    年    7     月    22    日
                  刑事第二庭審判長法  官  呂丹玉
                                  法  官  李麗玲
                                  法  官  林恆吉
以上正本證明與原本無異。
不得上訴。
                                  書記官  陳盈璇
中    華    民    國    97    年    7     月    22    日
附件：
臺灣臺北地方法院刑事判決             96年度易緝字第102號
公  訴  人  臺灣臺北地方法院檢察署檢察官
被      告  甲○○  女  37歲（民國○○年○○月○○日生）
                    身分證統一編號：Ｚ000000000號
                    住桃園縣桃園市○○街175之1號
                    居桃園縣桃園市○○路96號
選任辯護人  劉純增律師
上列被告因詐欺案件，經檢察官提起公訴（九十五年度偵緝字第
一０六、九七一、二二九八八號）及移送併辦（九十六年度偵緝
字第一一０七號），本院判決如下：
    主  文
甲○○共同連續意圖為自己不法之所有，以詐術使人將本人之物
交付，處有期徒刑捌月，減為有期徒刑肆月，如易科罰金，以銀
元佰元即新臺幣玖佰元折算壹日。
    犯罪事實
一、甲○○為址設臺北市大安區○○○路417號6樓「噹噹鳴實業
    有限公司」（下稱噹噹鳴公司）之負責人，為孫靖武之女友
    ，孫靖武則為該公司原登記負責人（俟到案後另行審結），
    王秀菁（業經本院判處有期徒刑五月確定）則為該公司之股
    東、業務兼會計，三人均為該公司之股東，並負責實際之業
    務。三人均知該公司信用不好，已無償債能力，竟共同基於
    意圖為自己不法所有之概括犯意聯絡，先於民國九十一年四
    月至五月間，向設於臺北市大安區○○○路四三０號九樓之
    「極電資訊股份有限公司」（下稱極電公司，負責人為梁立
    言）之人員訂購貨物並正常繳款，俟極電公司認為噹噹鳴公
    司係正常營業之公司而失去戒心之際，即本前述不法意圖，
    自九十一年六月四日至七月九日間，施用詐術，連續向極電
    公司訂貨達十七次（詳細時間金額如附表），金額則合計為
    新臺幣（下同）一百九十九萬四千九百七十三元，致使極電
    公司之人員陷於錯誤，誤認噹噹鳴之訂貨係屬正常交易，而
    連續出貨將貨品交予噹噹鳴公司。詎料，噹噹鳴公司於九十
    一年七月九日收受最後一批訂貨後，旋於同月十二日倒閉並
    搬遷一空，極電公司之人員始知上當。
二、案經極電公司訴由臺灣臺北地方法院檢察署檢察官偵查起訴
    及併案審理。
    理    由
壹、有罪部分
一、前揭犯罪事實，業據被告甲○○於本院審理時坦承不諱，核
    與證人即極電公司負責人梁立言所證：噹噹鳴公司原先於九
    十一年初出貨量、繳交貨款等均屬正常，係於九十一年六、
    七月間突然提高訂貨量及訂貨頻率，總計噹噹鳴公司於九十
    一年六月四日至七月九日間，向極電公司訂貨達十七次，金
    額共計為一百九十九萬四千九百七十三元，並於九十一年七
    月十二日旋即倒閉並搬遷一空等情相符，復有極電公司銷貨
    單十七紙在卷可稽，足認自九十一年六月四日至七月九日間
    噹噹鳴公司異於常情之訂貨行為，當有詐欺之情，是足認被
    告自白核與事實相符，應堪採信。從而本件事證明確，被告
    犯行已堪認定，應予依法論科。
二、被告行為後，刑法於九十四年一月七日修正通過，於同年二
    月二日公布，並於九十五年七月一日施行。按行為後法律有
    變更者，適用行為時之法律，但行為後之法律有利於行為人
    者，適用最有利於行為人之法律，修正後之刑法第二條第一
    項定有明文。此條規定乃與刑法第一條罪刑法定主義契合，
    而貫徹法律禁止溯及既往原則，係規範行為後法律變更所生
    新舊法律比較適用之準據法，是刑法第二條本身雖經修正，
    但刑法第二條既屬適用法律之準據法，本身尚無比較新舊法
    之問題，應一律適用裁判時之現行刑法第二條規定以決定適
    用之刑罰法律。又本次刑法修正之比較新舊法，應就罪刑有
    關之共犯、未遂犯、想像競合犯、牽連犯、連續犯、結合犯
    ，以及累犯加重、自首減輕暨其他法定加減原因（如身分加
    減）與加減例等一切情形，綜其全部罪刑之結果而為比較（
    最高法院九十五年度第八次刑庭會議決議可資參照）。茲就
    本件適用刑法法條新舊法比較之情形分論如下：
  (一)刑法第二十八條有關共犯之規定，修法前係規定：「二人以
    上共同實施犯罪之行為者，皆為正犯」；而新法修正施行後
    ，則將「實施」改為「實行」，而成為：「二人以上共同實
    行犯罪之行為者，皆為正犯」。其修正理由係為釐清陰謀共
    同正犯、預備共同正犯、共謀共同正犯是否合乎本條規定之
    正犯要件，而本件被告三人間，既有犯意聯絡及行為分擔，
    即屬實行犯罪行為之正犯，不論依修正前、後之規定，皆屬
    共同正犯，對被告而言並無有利或不利之情形，揆諸前揭說
    明，並不生新舊法比較之問題，應逕依修正後之刑法第二十
    八條，論以共同正犯（九十五年十二月間臺灣高等法院及其
    所屬法院刑事法律座談會討論結論參照）。
  (二)刑法第五十六條連續犯之規定業於九十四年一月七日修正刪
    除，並於九十五年七月一日施行。是於新法修正施行後，被
    告之數犯罪行為，即須分論併罰。此刪除雖非犯罪構成要件
    之變更，但顯已影響行為人刑罰之法律效果，自屬法律有變
    更，依新法第二條第一項規定，比較新、舊法結果，仍應適
    用較有利於被告之行為時法律即舊法論以連續犯，此有最高
    法院九十五年度第八次刑事庭會議決議參照。
  (三)刑法第三百三十九條第一項之詐欺罪雖未修正，惟該等條文
    之法定刑除有期徒刑及拘役外，尚有併科或選科罰金刑之規
    定，而修正後之刑法第三十三條第五款既已將罰金刑之最低
    額由銀元一元即新臺幣三元，提高為新臺幣一千元，比較新
    、舊法結果，自以被告行為時即修正前之刑法第三十三條第
    五款規定較有利於被告，應依刑法第二條第一項前段，適用
    修正前之刑法第三十三條第五款規定論科。
  (四)是綜上比較之結果，應適用修正前刑法之規定對於被告較為
    有利。
三、是核被告甲○○所為，係犯刑法第三百三十九條第一項之普
    通詐欺罪。被告甲○○與共同被告王秀菁及孫靖武間，有犯
    意聯絡及行為分擔，均為共同正犯。被告三人之先後多次之
    詐欺行為，時間緊接，方法相同，且係觸犯構成要件相同之
    罪，顯係基於概括犯意為之，為連續犯，應依修正前刑法第
    五十六條之規定，論以一罪，並加重其刑。臺灣臺北地方法
    院檢察署檢察官九十六年度偵緝字第一一０七號移送併辦之
    事實，與本件起訴事實同一，為刑事訴訟法所指之同一案件
    ，原無待於併辦，本院自得依法予以審理，併予敘明。爰審
    酌被告甲○○與同案共同被告王秀菁、孫靖武所共同詐得極
    電公司之貨品金額共計一百九十九萬四千九百七十三元，價
    值非輕，且至今均尚未賠償被害人極電公司損失，惟犯後坦
    承犯行，態度尚可等一切情狀，量處如主文所示之刑。另以
    被告甲○○所犯上開之罪係在九十六年四月二十四日以前，
    並係於中華民國九十六年罪犯減刑條例在九十六年七月十六
    日施行前經通緝，並於該條例施行前之九十六年六月十二日
    經緝獲到案，而無其他不合該條例所定不得減刑之情形，爰
    依中華民國九十六年罪犯減刑條例第二條第一項第三款、第
    七條、第九條之規定，減其宣告刑二分之一。又被告行為後
    ，刑法第四十一條第一項前段修正為「犯最重本刑為五年以
    下有期徒刑以下之刑之罪，而受六個月以下有期徒刑或拘役
    之宣告者，得以新臺幣一千元、二千元或三千元折算一日，
    易科罰金」，然依被告行為時法律，即修正前刑法第四十一
    條第一項前段：「犯最重本刑為五年以下有期徒刑以下之刑
    之罪，而受六個月以下有期徒刑或拘役之宣告，因身體、教
    育、職業、家庭之關係或其他正當事由，執行顯有困難者，
    得以一元以上三元以下折算一日，易科罰金」，暨修正前罰
    金罰鍰提高標準條例第二條（現已刪除）：「依刑法第四十
    一條易科罰金者，均就其原定數額提高為一百倍折算一日；
    法律所定罰金數額未依本條例提高倍數，或其處罰法條無罰
    金刑之規定者，亦同」等規定，易科罰金之折算標準最高為
    銀元三百元即新臺幣九百元，最低為銀元一百元即新臺幣三
    百元，經比較新、舊法之結果，適用被告行為時即修正前之
    法律，對被告較為有利，爰併依刑法第二條第一項前段之規
    定，適用修正前刑法第四十一條第一項前段之規定，就被告
    經量處並減得如主文所示之刑，諭知易科罰金之折算標準。
貳、不另為公訴不受理部分
一、公訴意旨另以：被告甲○○為噹噹鳴公司之負責人，共同被
    告孫靖武為該公司原負責人，王秀菁為該公司業務兼會計，
    三人均為該公司股東，且負責實際業務。三人明知自己及噹
    噹鳴公司均已發生退票情事，無償債能力，仍共同意圖為自
    己不法之所有，基於概括犯意，於九十一年六月十二日起至
    七月九日間，向設於臺北市中正區○○○路○段七十二之三
    十六號之「冠捷數位科技有限公司」（原名青蘋果電腦有限
    公司，下稱冠捷公司）訂購貨品，致冠捷公司不疑有他，依
    其所訂送貨至上述噹噹鳴公司處，詎噹噹鳴公司於九十一年
    七月九日收受最後一批訂貨後，旋於七月十二日倒閉並搬遷
    一空，且被告及共同被告孫靖武與甲○○三人均避不見面，
    該公司始知受騙，共計被詐得價值一百三十萬八千零二十七
    元之貨品，因認被告此部分涉犯刑法第三百三十九條第一項
    之詐欺罪等語。
二、按「不起訴處分已確定或緩起訴處分期滿未經撤銷者，非有
    左列情形之一，不得對於同一案件再行起訴：一、發現新事
    實或新證據者。二、有第四百二十條第一項第一款、第二款
    、第四款或第五款所定得為再審原因之情形者」，刑事訴訟
    法第二百六十條定有明文；而所謂發見新事實或新證據，係
    指於不起訴處分前，未經發見，至其後始行發見者而言，若
    不起訴處分前，已經提出之證據，經檢察官調查斟酌者，即
    非前述條款所謂發見之新證據，不得據以再行起訴，最高法
    院著有六十九年台上字第一一三九號判例可茲參照；又案件
    違背刑事訴訟法第二百六十條之規定，再行起訴者，應諭知
    公訴不受理之判決，刑事訴訟法第三百零三條第四款同定有
    明文。
三、查本件檢察官起訴所認被告與共同被告孫靖武與王秀菁涉犯
    詐欺冠捷公司之部分，前已經臺灣臺北地方法院檢察署檢察
    官於九十三年四月二十四日以九十二年度調偵字第二七０號
    為不起訴處分確定，有不起訴處分書及臺灣高等法院被告前
    案紀錄表一份在卷可稽，此情已足認定。而經審閱本件檢察
    官就被告涉犯冠捷公司所提出之證據，與九十二年度調偵字
    第二七０號之證據相較，並無所謂新事實或新證據可言，且
    極電公司之部分與本件冠捷公司之部分，倘均成立犯罪，至
    多僅有刑法修正前第五十六條之連續犯裁判上一罪關係，屬
    法律上同一案件，並非事實上同一案件，故並不能以被告有
    極電公司部分之詐欺行為，即認該部分可作為被告有冠捷公
    司部分之犯罪之新事實或新證據，是足認就檢察官起訴被告
    涉犯冠捷公司之部分，並不能認其已提出新事實或新證據。
    是就此部分檢察官之起訴即違反刑事訴訟法第二百六十條之
    規定。又因檢察官認該部分倘成立犯罪，與前開被告成立犯
    罪之極電公司部分，有修正前刑法第五十六條之連續犯之裁
    判上一罪關係，爰不另為公訴不受理之諭知，附此敘明。
據上論斷，應依刑事訴訟法第二百九十九條第一項前段，刑法第
二條第一項前段、第二十八條、第三百三十九條第一項，修正前
刑法第五十六條、第四十一條第一項前段，修正前罰金罰鍰提高
標準條例第二條，現行法規所定貨幣單位折算新臺幣條例第二條
，中華民國九十六年罪犯減刑條例第二條第一項第三款、第七條
、第九條，判決如主文。
本案經檢察官葉雅婷到庭執行職務。
中    華    民    國    97    年    5     月    7     日
                  臺灣臺北地方法院刑事第二庭
                                    審判長法  官  劉煌基
                                          法  官  賴淑美
                                          法  官  劉秀君
上正本證明與原本無異。
如不服本判決，應於判決送達後10日內向本院提出上訴狀（應抄
附繕本）。告訴人或被害人如對於本判決不服者，應具備理由請
求檢察官上訴，其上訴期間之計算係以檢察官收受判決正本之日
期為準。
                                          書記官  吳俊龍
中    華    民    國    97    年    5     月    7     日
 附  表
┌──────────┬───────────────┐
│ 極電公司銷貨日期   │金  額（新臺幣）              │
├──────────┼───────────────┤
│ 九十一年六月四日   │一萬七千八百五十元            │
├──────────┼───────────────┤
│ 九十一年六月六日   │二千九百六十五元              │
├──────────┼───────────────┤
│ 九十一年六月七日   │九萬六千七十五元              │
├──────────┼───────────────┤
│ 九十一年六月十三日 │三萬四百五十元                │
├──────────┼───────────────┤
│ 九十一年六月十四日 │五萬五千一百二十五元          │
├──────────┼───────────────┤
│ 九十一年六月十七日 │七萬六千一百二十五元          │
├──────────┼───────────────┤
│ 九十一年六月十七日 │二十萬四千二百二十五元        │
├──────────┼───────────────┤
│ 九十一年六月十九日 │十萬三千四百二十五元          │
├──────────┼───────────────┤
│ 九十一年六月二十一 │七萬八千六百四十五元          │
│ 日                 │                              │
├──────────┼───────────────┤
│ 九十一年六月二十一 │九千三十元                    │
│ 日                 │                              │
├──────────┼───────────────┤
│ 九十一年六月二十五 │一千四百七十元                │
│ 日                 │                              │
├──────────┼───────────────┤
│ 九十一年六月二十七 │一千八百三十八元              │
│ 日                 │                              │
├──────────┼───────────────┤
│ 九十一年七月二日   │二十七萬九千三百元            │
├──────────┼───────────────┤
│ 九十一年七月三日   │十萬二千九百元                │
├──────────┼───────────────┤
│ 九十一年七月四日   │二十三萬九千四百元            │
├──────────┼───────────────┤
│ 九十一年七月四日   │二十一萬七千三百五十元        │
├──────────┼───────────────┤
│ 九十一年七月九日   │四十七萬八千八百元            │
├──────────┼───────────────┤
│ 合計               │一百九十九萬四千九百七十三元  │
└──────────┴───────────────┘


司法院資訊處製作；財團法人民間司法改革基金會備份。
